臺北高等行政法院判決　　　　　　　　　　　　　　　九十年度訴字第六一一六號
　　原　　　告　新品瓦斯安全設備股份有限公司
　　代　表　人　甲○○董事長.
　　原告參加人　保你家國際事業股份有限公司
　　代　表　人　蔡富源（監察人）
　　右二人共同
　　訴訟代理人　丁○○
　　原告參加人兼
　　右二人共同
　　訴訟代理人　戊○○
　　複　代理人　庚○○
　　被　　　告　行政院公平交易委員會
　　代　表　人　黃宗樂（主任委員）住同右
　　訴訟代理人　丙○○
　　　　　　　　乙○○
　　　　　　　　己○○
右當事人間因公平交易法事件，原告提起確認行政處分無效訴訟，並經參加人參加訴
訟。本院判決如左：
　　主  文
原告之訴駁回。
訴訟費用由原告負擔。
　　事  實
甲、事實概要：
　　緣原告於民國（下同）八十八至九十年間經人檢舉，以不當方法銷售瓦斯安全器
    材，案經被告審理，認原告假藉瓦斯安全檢查瓦斯防災宣導名義，經由其經銷商
    及業務員提供引人錯誤之行銷資訊及方法欺罔消費者等行為，達行銷瓦斯器材之
    目的，為足以影響交易秩序之欺罔行為，違反行為公平交易法第二十四條規定，
    乃依同法第四十一條前段規定，以九十年九月十九日（九十）公處字第一三九號
    處分書（下稱系爭處分），命原告自該處分書送達之次日起，應立即停止前項違
    法行為，並處原告罰鍰新臺幣（下同）二千萬元。原告不服，於訴願程序進行中
    ，另以存證信函向被告請求確認系爭處分無效未被允許，遂向本院提起本件確認
    行政處分無效訴訟。參加人等聲請參加訴訟，經本院裁定准予參加訴訟。
乙、兩造聲明：
  一、原告及參加人聲明：確認被告九十年九月十九日（九十）公處字第一三九處分
                        為無效。
  二、被告聲明：駁回原告之訴。
丙、兩造之爭點：
    系爭處分有無重大明顯瑕疵而無效之情形？
原告及參加人主張：
  一、按「確認行政處分無效之訴訟，須已向原處分機關請求確認其無效『未被允許
      』（即遭拒絕者），或經請求後於三十日內不為確答者，始得提起之。」行政
      訴訟法第六條亦明白揭櫫。準此，倘被處分人向原處分機關請求確認原處分無
      效後，原處分機關於三十日內不為確答者，被處分人即得對之提起行政訴訟。
      此外，同法第二百四十一條、民事訴訟法第四百四十條之但書均規定：「但宣
      示或公告後送達前之上訴，亦有效力。」、「但宣示後送達前之上訴，亦有效
      力。」承此法理，被處分人於系爭行政處分「宣示」（被告係於九十年九月六
      日召開第五一三次委員會議決議處分原告，旋於會後發佈「行政院公平交易委
      員會新聞資料」宣示系爭處分書之主要內容）後送達前之「宣示」當日，即以
      （九○）新品董字第○九○○四號函致函被告請求「確認貴會九十年九月六日
      之處分，因與事證不符無效」，迄今業已四十天而被告不為確答，當已符合行
      政訴訟法第六條第二項所定要件。且被告於會議決議當日即發佈處分原告之新
      聞資料，自可推知被告允許原告請求確認系爭處分無效乙節，顯無客觀之期待
      可能，從而原告應已具備提起本件訴訟之要件，要無疑義。況原告嗣後寄發豐
      原郵局九十年十月五日第一五七九號存證信函，請求被告於文到後五日內確認
      系爭處分無效，惟至今亦已十日而不獲被告確答，益徵被告勢不允許原告之上
      開請求。
  二、被告恣意再三推翻司法機關無誤「確定判決」認原告及參加人正當行銷專利品
      與著作物為「不當行銷」，因牴觸專利法及著作權法與憲法，其處分自屬當然
      無效：
  （一）被告二○二次委員會決議，獲有專利瓦斯防爆器行銷不得示範瓦斯防漏、防
        火、防爆功能，因其限制係剝奪原告承租參加人戊○○獲有美、英等三十國
        專利權而專有製造及販賣特權，應視為行政規定牴觸法律，故倘原告違背被
        告規定，亦不得認係不當銷售；此有臺北市政府明確反對被告提議禁止瓦斯
        安全業（即原告）銷售商品時不得示範商品功能、高雄市政府亦反對被告提
        議禁止瓦斯安全業行銷商品時，禁止為消費者作瓦斯爐管安全檢查之服務（
        公會亦同），足認被告之行政命令有違與會政府及公會與業者單位意見，附
        此指明。
  （二）原告承租參加人戊○○三十國專利權，獨家合法製造救人專利品後，由關係
        企業即參加人保你家國際事業股份有限公司（下稱保你家公司）據營業執照
        所准範圍內瓦斯爐安全檢查行銷專利品，依法有據。因瓦斯爐、熱水器及輸
        氣膠管係一般家庭、廚房與浴室基本配備，亦係最易發生漏氣成災事因，故
        以瓦斯爐安全檢查作為服務，使消費者亦知自我安檢之重要及必要，進而再
        告知經常發生瓦斯爐管大火自救知識及常識，與不慎成災判罪實例法律責任
        後，乃示範專利品瓦斯爐大火自動遮斷氣源滅火等防爆功能，均符營業執照
        所准之範圍，可證均係獲有專利權及著作權商品之正當行銷。司法機關除認
        係正當行銷外，甚有合議庭法官有感而發，而於判決書「特載」瓦斯防爆器
        超流及定時新安全設計係對人類安全貢獻至大。既證係消費者急需瓦斯安全
        器材，被告以莫須有及牽強附會之不當認定而為處分，確需法院再次糾正。
  三、被告認原告違反公平交易法第二十四條規定，惟其認定容有未盡真實之扞格，
      且有斷章截句、牽強附會歪曲事實之重大不法：
  （一）由中國時報九十一年九月十八日、民生報九十一年九月二十一日關於天然瓦
        斯氣爆之報導可證，被告禁止原告為用戶瓦斯爐管安檢及輔導用戶自行安檢
        ，確係瓦斯氣爆之元兇。
  （二）被告誤導臺北市○○○○街派出羈押原告經銷商業務員，除有派出所書面道
        歉函外，環球電視公司以六十分防災教育澄清不實誤報。另被告認原告八十
        二年行銷十年制度違法，於八十九年二月九月十二日已函更正。
  （三）雖地院判決參加人經銷業務員正當行銷專利品有詐欺，惟經高等法院改無罪
        確定。
  （四）請命被告查報及提出八十二年起至九十一年止，動支百萬元製作原告規定穿
        制服並為民眾輔導自我安檢，係假安檢而騙銷不具防爆功能「調整器」，於
        各電台播放，錄音帶及文字譯本與全部金額總費用。以證其惡意隱匿原告專
        利品確能防爆事關公共安全資訊，暨再誤導民眾不需加裝瓦斯防氣爆閥不生
        危險引人錯誤下之問卷調查仍有多數民眾認同原告行銷專利品並無不當，且
        撤銷受誤導之檢舉函之正面結果。
  （五）原告專利品交由參加人保你家公司銷售，若證參加人戊○○獲有美英日等三
        十國專利著作公安發明品，若真能防爆者，即屬正當行銷依公平交易法第四
        十五條規定，被告即屬無權處分至明。
被告主張：
  一、程序方面：
  （一）按行政訴訟法第六條固然規定原告於有即受確認判決之法律上利益者，得提
        起確認行政處分無效之訴，惟參照行政程序法第一百十一條規定，將行政處
        分具有無效之情形分別臚列，即：一、不能由書面處分中得知處分機關者；
        二、應以證書方式作成而未給予證書者；三、內容對任何人均屬不能實現者
        ；四、所要求或許可之行為構成犯罪者；五、內容違背公共秩序、善良風俗
        者；六、未經授權而違背法規有關專屬管轄之規定或缺乏事物權限者；七、
        其他具有重大明顯之瑕疵者。依學者見解，前開一至六款乃第七款概括規定
        之例示規定，即所稱「重大明顯」之瑕疵，係指該瑕疵「如同寫在額頭上」
        ，任何人一望即知，已達重大明顯程度，方屬無效。被告九十年九月十九日
        （九十）公處字第一三九號處分，顯無前開所稱「任何人一望即知，已達重
        大明顯」之程度，原告應依照通常行政處分之法定程序以資救濟，其率然興
        訟顯屬濫訴。
  （二）現行行政訴訟制度為保障人民權益，廣設多樣訴訟型態以滿足人民訴訟上之
        需要，惟人民仍不得恣意選擇提起之訴訟型態。「人民對於中央或地方機關
        之行政處分，認為違法或不當者，致損害其權利或利益者，得依本法提起訴
        願」及「人民因中央或地方機關之違法行政處分，認為損害其權利或法律上
        之利益，經依訴願法提起訴願而不服其決定．．．者，得向高等行政法院提
        起撤銷訴訟」等規定分別為訴願法第一條及行政訴訟法第四條所明定，前揭
        規定明白揭示行政處分之救濟方式，被告於歷次函覆原告之覆函中，曾數次
        教示原告對於系爭行政處分不服者，得依法提出訴願書於行政院，此原告不
        得諉稱不知，縱然行政訴訟法對行政處分設有確認無效之訴，惟此畢竟屬於
        行政處分例外之救濟途徑，原告對於非有「重大明顯」瑕疵之行政處分，任
        意指責其內容具有無效原因，不循訴願程序，任意提起行政訴訟，顯然係捨
        通常救濟途徑，而循例外救濟程序，此非法之所許，況此有混淆行政法院及
        訴願機關權限之情，原告之訴應屬不合法。
  （三）另查原告業於九十年十月十九日就系爭處分向訴願機關提起訴願，全案刻由
        行政院辦理訴願審議中，憲法雖保障人民有訴願及訴訟之權，惟政府分官設
        職，各有所司，對於行政處分不服者，本應循訴願、行政訴訟程序救濟之，
        任由原告濫行起訴，除造成司法資源之浪費外，與憲法保障基本人權之本質
        亦有不符。對於本件原告之確認行政處分無效之訴，不符合法定程序，請予
        以駁回。
  二、實體方面：
  （一）查原告所稱「參加人」保你家公司雖為原告之經銷商，惟被告處分原告之（
        九十）公處字第一三九號處分案件中，並未論及保你家公司，且本件行政訴
        訟案件之判決結果與保你家公司之法律上權益並無影響，不符行政訴訟法第
        四十四條第二項規定「有利害關係之第三人」要件，保你家公司應無輔助一
        造之必要。另被告於委員會議決議當日即發布新聞，乃被告行政慣例，被告
        向來處分案件皆於委員會議決議當日發布新聞，首先敘明。
  （二）原告之銷售行為係藉由其經銷商及業務員提供引人錯誤之行銷資訊及方法欺
        罔消費者：
        １查原處分並無論及原告之專利權，原告以其取得英美三十國專利權，進而
          推論其銷售行為合法正當，顯係混淆是非，毫無論據，僅為推託之詞。
        ２又原告辯稱被告處分二千萬元罰鍰，不啻逼令其無任何收入，舉債支出，
          而有難以回復之損害等語，實有誤認。按原處分並非禁止原告再以訪問買
          賣之方式販售商品，而是希望原告於訪問買賣時能充分揭露資訊，在銷售
          時向消費者表明推銷商品之來意，不應攀附瓦斯公司或假藉公益團體等名
          義，進行不當銷售，原告前開辯詞，顯與事實不符，應無難以回復之損害
          情事。
        ３有關被告「瓦斯安全器材業者銷售行為導正內容」擬導正之行為態樣係指
          「若瓦斯安全器材業者意圍在銷售其產品，但卻推託為消費者實施安全檢
          查，則其行為已有涉及欺罔之可能」及「瓦斯常識或瓦斯防災之宣導係屬
          公益活動之一種，各瓦斯安全器材業者在參與或進行瓦斯防災宣導同時，
          對不明究理之消費者推銷商品，倘以聲稱政府即將規定全面強制裝設，而
          誘引消費者購買，則可能構成公平交易法第二十四條欺罔之違法」等。前
          開導正內容並無直接認定業者之違法行為，瓦斯安全器材業者銷售行為是
          否違反公平交易法，仍須依個案分別進行事實調查與法律適用，就原處分
          案而言，被告即深入調查原告之各地行銷據點、行銷資料、行銷方式、員
          工支薪、員工訓練及檢舉人檢舉事項等，依案件調查所得之全事實適用公
          平交易法第二十四條構成要件，非以被告「瓦斯安全器材業者行為導正內
          容」為處罰依據，被告適用公平交易法第二十四條，應無「法律」牴觸「
          法律」之情形，更無「法律」牴觸臺北市政府及高雄市政府「行政命令」
          之可能。
        ４有關保你家公司涉及違反公平交易法第二十一條第一項及第二十二條規定
          ，係指被告（八六）公處字第一八六號處分案，該案雖有最高行政法院八
          十九年度判字第三四四一號判決，然該案目前仍在最高行政法院再審審理
          中，況該案並未論及「仿冒」情事。
        ５本案並無前經濟部長江丙坤之鑑定證明，另原告所稱其八十三年八月十日
          陳報之書證，並非本案審理之事證資料及範圍，如何有藏匿之說。又被告
          （八四）公處字第○○六號處分原告乙案，與本案無關，且業經行政法院
          判決定案，原告以以往違反公平交易法之案件，參雜為本案之事由，實欲
          造成混淆之效果。
        ６原告辯稱其以瓦斯爐安全檢查作為服務，進而告知消費者瓦斯爐管大火自
          救常識，均符營業照所准之範圍，實為卸責之詞，按政府就營業執照之授
          與，是准其為營利事業，且原告對外是以銷售商品為營利之依據，原告未
          肯表明推銷商品之目的，更擅自將防災宣導費用一千元灌入成本，由消費
          者不明究理的負擔，自始至終均不知原告所謂之防災宣導需收費一千元，
          原告所為顯已具欺罔之效果，無正當行銷可言。
        ７被告查獲原告高屏服務處以「南區瓦斯災害防治中心」名義推銷商品，乃
          原告未爭執之事實，原告依附公益團體名義，以達銷售商品之目的，應無
          疑義。另按行政院責成直轄市及縣市政府而核定「維護公共安全方案─瓦
          斯管理部分」之實施要項「督導公用煤氣事業對用戶裝置之管線設備進行
          安全檢查，使用中之用戶管線設備安全檢查，以每兩年一次為原則」之規
          定，現行煤氣事業（導管瓦斯公司）都遵循前開規定辦理定期安全檢查，
          該等煤氣事業向來採行之方法，即是先發定期服務通知單，再依所定檢測
          時間派員赴用戶家中檢查，該等員工多穿著煤氣事業工作服，並佩帶煤氣
          事業之工作證；然查原告並非煤氣事業，卻規定其員工（包含經銷商之員
          工）亦須穿著工作服並佩帶識別證，亦係以先投遞服務通知單，再以瓦斯
          安全檢查名義進入用戶家中之方式推銷商品，原告採行類似煤氣事業安檢
          之做法，作為銷售商品之方式，究其目的即是意圖誤導消費者，以為係當
          地煤氣事業所作之安全檢查，進而推銷商品，此觀原告之行銷模式及入門
          話術自明。
        ８原告固辯稱被告委託臺北市機械技師公會與工研院材料所專案鑑定原告SP
          505、SP866兩項產品，鑑定結果明白表示如能防漏確能防爆。然查前揭臺
          北市機械技師公會在「防漏是否能導致防爆之結論」項目之鑑定結論記載
          「(1)瓦斯爆炸須具備四大要件，缺一不可，而瓦斯洩漏為其中之一，故若
          能『完全』防止洩漏，確能防爆。(2)瓦斯洩漏有兩種情形，其一為瓦斯瞬
          間大量外洩，其二為微小量之瓦斯未燃燒而長時間漏出達可爆點。本產品
          之超流切斷裝置僅能針對上述洩漏之『第一種』情形。」（反面解釋即針
          對微小量之瓦斯未燃燒而長時間漏出達可爆點之情形「不能作用」）以上
          並未得出原告產品「確能防爆」之結論，反而是被告認定原告廣告表示「
          瓦斯意外災害，可以百分之百防止」，係有誤導消費者使用其產品的論據
          之一。職是，原告隱瞞其產品功能上侷限及被告委託鑑定原委，而斷章取
          義，使交易相對人誤以為原告產品係經被告委託專業鑑定確有防爆功能，
          進而產生錯誤之信賴，此一不法行銷行為，實具有欺罔之效果。
        ９本案係處分原告之違法行為，其經銷商之違法行為亦都另有分案，被告並
          未將原告及其經銷商之違法行為混為一談。次所謂原告遂行組織性不法行
          銷，係指原告藉由經銷商及業務員提供引人錯誤之防災宣導資料並積極介
          入經銷商之營運方式、教導員工訓練等事宜、以進行不當行銷行為。另有
          關普通法院之判決，係屬司法案件之裁判，與被告職掌無涉，並予敘明。
  （三）本案係緣於數十位民眾、導管瓦斯公司及地方政府機關等先後向被告檢舉原
        告以政府下令、公益團體及瓦斯安全檢查等名義，不當銷售商品，檢舉人涵
        蓋臺北、基隆、桃園、新竹、臺中、嘉義及高屏等縣市，原告違法行為之影
        響範圍難謂不大，被告命原告立即停止違法行為，並處二千萬元罰鍰，即係
        衡量公益理想整合狀態之需求，且亦考量到原告行銷組織規模、不法方式、
        違法動機與違法情節對競爭秩序之危害嚴重與原告具瓦斯安全器材市場領導
        地位等相關因素，原告指稱被告之處分有歪曲事實之重大不法，顯無理由，
        且與事實有間。
　　理  由
甲、程序方面：
一、按原告有即受確認判決之法律上利益者，得提起確認行政處分無效之訴訟，行政
    訴訟法第六條第一項定有明文。又行政分無效或得撤銷之區別原本不易，在行政
    處分尚未確定之期間，相對人或利害關係人對客觀上有無效事由之處分，固得選
    擇提起撤銷訴訟或確認行政處分無效之訴，若聲明不服之期間已過，則只能提無
    效之訴，此乃當然解釋。應提起撤銷訴訟，而提起確認行政處分無效之訴，若原
    告並無誤解，堅持行政處分無效之主張，審理結果認系爭處分有撤銷原因，但未
    達無效程度時，應為原告敗訴之判決（參吳庚著「行政爭訟法」，第一一七頁）
    。查本件原告對於原處分不服，除於九十年十月十九日提起訴願外，復於同年月
    二十二日向本院提無效確認訴訟，雖其起訴前並未向被告請求確認行政處分為無
    效，於法雖有未合，惟被告既為抗辯，巳有拒絕確認無效之明白表示，應認為該
    部分之瑕疵業巳治癒，再參酌前開說明，應認為本件原告就未確定之系爭處分提
    起確認行政處分無效訴訟，應屬適法。
二、本件參加人等於九十年十一月二十日具狀聲請參加訴訟，經查，據原告起訴狀所
    載「參加人戊○○係系爭處分書內載瓦斯安全器材之發明人（專利權人、著作權
    人）；而參加人保你家國際事業股份有限公司（下稱保你家公司），係經參加人
    戊○○授權販賣系爭瓦斯安全器材之原告所屬關係企業（保你公司負責專利品之
    銷售及推廣，原告僅單純負責製造，並未負責銷售及訓練經銷商）」乙節，由其
    提供有效適切之資料，有助訴訟程序之進行，因認參加人等有輔助被告之必要，
    經本院裁定允許其參加本件訴訟，合先敘明。
乙、實體方面：
一、按無效之行政處分，係指行政行為具有行政處分之形式，但其內容具有嚴重瑕疵
    而自始、當然、確定不生效力。基於維護法律安定性，學說及各國立法例皆認為
    行政處分是否無效，除法律定有明文之情形外，宜從嚴認定，故乃兼採「明顯瑕
    疵說」與「重大瑕疵說」作為認定標準之理論基礎。是以，依據行政程序法第一
    百十一條之規定，行政處分無效之原因，除該條第一款至第六款之例示規定（一
    、不能由書面處分中得知處分機關者。二、應以證書方式作成而未給予證書者。
    三、內容對任何人均不能實現者。四、所要求或許可之行為構成犯罪者。五、內
    容違背公共秩序、善良風俗者。六、未經授權而違背法規有關專屬管轄之規定或
    缺乏事務權限者）外，尚有該條第七款「其他具有重大明顯之瑕疵者」之概括規
    定，用以補充前六款所未及涵蓋之無效情形性、補充性規定，而該款所謂「具有
    重大明顯之瑕疵」謂行政處分內容有一望而知，顯屬具有重大瑕疵者。
二、本件原告起訴主張略以：（一）被告二○二次委員會決議，獲有專利瓦斯防爆器
    行銷不得示範瓦斯防漏、防火、防爆功能，因其限制係剝奪原告承租參加人戊○
    ○獲有美、英等三十國專利權而專有製造及販賣特權，應視為行政規定牴觸法律
    。（二）原告承租參加人戊○○三十國專利權，獨家合法製造救人專利品後，由
    關係企業即參加人保你家國際事業股份有限公司（下稱保你家公司）據營業執照
    所准範圍內瓦斯爐安全檢查行銷專利品，依法有據。因瓦斯爐、熱水器及輸氣膠
    管係一般家庭、廚房與浴室基本配備，亦係最易發生漏氣成災事因，故以瓦斯爐
    安全檢查作為服務，使消費者亦知自我安檢之重要及必要，進而再告知經常發生
    瓦斯爐管大火自救知識及常識，與不慎成災判罪實例法律責任後，乃示範專利品
    瓦斯爐大火自動遮斷氣源滅火等防爆功能，均符營業執照所准之範圍，可證均係
    獲有專利權及著作權商品之正當行銷。司法機關除認係正當行銷外，甚有合議庭
    法官有感而發，而於判決書「特載」瓦斯防爆器超流及定時新安全設計係對人類
    安全貢獻至大。既證係消費者急需瓦斯安全器材，被告恣意再三推翻司法機關無
    誤「確定判決」認原告及參加人正當行銷專利品與著作物為「不當行銷」，因牴
    觸專利法及著作權法與憲法，其處分自屬當然無效。（三）原告專利品交由參加
    人保你家公司銷售，參加人戊○○獲有美英日等三十國專利著作公安發明品，若
    真能防爆者，即屬正當行銷，依公平交易法第四十五條規定，被告即屬無權處分
    至明等語。
三、被告則以：(一)被告查獲原告高屏服務處以「南區瓦斯災害防治中心」名義推銷商
    品，乃原告未爭執之事實，原告依附公益團體名義，以達銷售商品之目的，應無
    疑義。另按行政院責成直轄市及縣市政府而核定「維護公共安全方案─瓦斯管理
    部分」之實施要項「督導公用煤氣事業對用戶裝置之管線設備進行安全檢查，使
    用中之用戶管線設備安全檢查，以每兩年一次為原則」之規定，現行煤氣事業（
    導管瓦斯公司）都遵循前開規定辦理定期安全檢查，該等煤氣事業向來採行之方
    法，即是先發定期服務通知單，再依所定檢測時間派員赴用戶家中檢查，該等員
    工多穿著煤氣事業工作服，並佩帶煤氣事業之工作證；然查原告並非煤氣事業，
    卻規定其員工（包含經銷商之員工）亦須穿著工作服並佩帶識別證，亦係以先投
    遞服務通知單，再以瓦斯安全檢查名義進入用戶家中之方式推銷商品，原告採行
    類似煤氣事業安檢之做法，作為銷售商品之方式，究其目的即是意圖誤導消費者
    ，以為係當地煤氣事業所作之安全檢查，進而推銷商品，此觀原告之行銷模式及
    入門話術自明。(二)被告委託臺北市機械技師公會與工研院材料所專案鑑定原告
    SP505、SP866兩項產品，在「防漏是否能導致防爆之結論」項目之鑑定結論記載
    並未得出原告產品「確能防爆」之結論。原告隱瞞其產品功能上侷限及被告委託
    鑑定原委，而斷章取義，使交易相對人誤以為原告產品係經被告委託專業鑑定確
    有防爆功能，進而產生錯誤之信賴，此一不法行銷行為，實具有欺罔之效果。(三)
    本案係緣於數十位民眾、導管瓦斯公司及地方政府機關等先後向被告檢舉原告以
    政府下令、公益團體及瓦斯安全檢查等名義，不當銷售商品，檢舉人涵蓋臺北、
    基隆、桃園、新竹、臺中、嘉義及高屏等縣市，原告違法行為之影響範圍難謂不
    大，被告命原告立即停止違法行為，並處二十萬元罰鍰，即係衡量公益理想整合
    狀態之需求，且亦考量到原告行銷組織規模、不法方式、違法動機與違法情節對
    競爭秩序之危害嚴重與原告具瓦斯安全器材市場領導地位等相關因素，原告指稱
    被告之處分有歪曲事實之重大不法，顯無理由，且與事實有間等語置辯。
四、是本件所需審究者為系爭處分有無重大明顯瑕疵而無效之情形？經查，原告雖謂
    其所行銷之系爭瓦斯安全器材已取得三十國專利權，其示範專利品瓦斯爐大火自
    動遮斷氣源滅火等防爆功能，均符營業執照所准之範圍，可證均係獲有專利權及
    著作權商品之正當行銷，並經司法確定判決認係正當行銷，被告認屬「不當行銷
    」，因牴觸專利法及著作權法與憲法，其處分自屬當然無效云云，惟查關於原告
    主張原處分無效或違法之各點理由，均有待逐一調查審認其主張是否為有理由；
    且原告聲請本院到總統府「詢問」陳水扁總統關鍵證據暨訊問證人劉秀蓮、潘富
    堅；另向環球電視公司調取電視新聞錄影帶、向台北地檢署、高雄地檢署調卷、
    傳訊經濟部工技會及機械公會．．等等查明其主張屬實，由此可見，本件原處分
    並非屬於一望而知，具有重大瑕疵者，揆諸首開說明原告提起本件確認行政處分
    無效之訴，與行政程序法第一百十一條第一款至第六款之列舉規定及第七款之概
    括規定行政處分無效之要件不符，本件僅係系爭行政處分有無違法，應予撤銷之
    原因，是原告之訴為顯無理由，爰不經言詞辯論，判決駁回。又原告對被告原處
    分業經以其違法提起訴願及行政訴訟中，併此敘明。
據上論結，原告之訴為顯無理由，依行政訴訟法第一百零七條第三項、第九十八條第
三項前段，判決如主文。
中　　華　　民　　國　  　九十一　　　年　  　十      月　　 二十九　 　日
                 臺 北 高 等 行 政 法 院  第 五 庭
                                審 判 長 法  官　張瓊文
                                         法  官　帥嘉寶
                                         法  官  黃清光
右為正本係照原本作成。
如不服本判決，應於送達後二十日內，向本院提出上訴狀並表明上訴理由，如於本判
決宣示後送達前提起上訴者，應於判決送達後二十日內補提上訴理由書（須按他造人
數附繕本）。
中　　華　　民　　國　  　九十一　　　年　  　十      月　　 二十九　 　日
                                         書記官  楊子鋒
